臺灣臺南地方法院交通事件裁定　　　　99年度交聲字第1585號
原處分機關　交通部公路總局嘉義區監理所麻豆監理站
異　議　人
即受處分人　蔡毅諺
上列異議人即受處分人因違反道路交通管理處罰條例案件，對於
交通部公路總局嘉義區監理所麻豆監理站民國99年11月29日所為
之裁決處分（處分案號：麻監裁罰字第裁75-M00000000號）聲明
異議，本院裁定如下：
    主    文
異議駁回。
    理    由
一、原處分意旨略以：異議人蔡毅諺於民國99年9月29日7時50分
    許，駕駛車牌號碼3916-JH號自用小客車（下稱系爭汽車）
    ，沿臺南市佳里區同安寮176線道由東往西方向行駛，行經
    上開路段77之1號前處，適第三人陳麗霞駕駛車牌號碼YLX-0
    86號重型機車由對向車道為橫越馬路而駛入異議人所行駛之
    176線道東向西內側車道，異議人因超速以致煞車不及而撞
    擊陳麗霞駕駛之YLX-086號重型機車，致陳麗霞受有頭胸腹
    腿撞挫傷並骨折，顱內出血併多重器官衰竭等傷害，經送醫
    急救後，陳麗霞仍不治死亡，經臺南縣警察局佳里分局（下
    稱舉發機關）警員到場處理後，以「汽車駕駛人，駕駛汽車
    有違反道路交通安全規則，因而肇事致人死亡情形」為由製
    單舉發，嗣經原處分機關即交通部公路總局嘉義區監理所麻
    豆監理站以其違規事證明確，依道路交通管理處罰條例第61
    條第1項第4款及第67條第3項之規定，裁處異議人吊銷駕駛
    執照，1年內禁考之處分等語。
二、聲明異議意旨略以：本件車禍事故尚未經刑事訴訟程序處理
    確定，舉發機關即逕以異議人「涉嫌超速肇事致人於死」為
    由舉發異議人，此一舉發行為顯難適法。又依道路交通安全
    規則第60條之規定，異議人係先考領有小型車普通駕駛執照
    後，方考領取得大貨車駕駛執照，惟監理站發給異議人大貨
    車駕駛執照時，收回異議人原領有之小型車駕駛執照，導致
    異議人受本次裁決處分時，將同時喪失小型車及大貨車之駕
    駛執照資格，顯有違一事不二罰之原則。又異議人之工作係
    擔任小型車檢驗員，依汽車檢驗員檢定及管理辦法第3條之
    規定，異議人需領有該種檢驗車輛之駕駛執照方得執業，故
    異議人之大貨車及小型車駕駛執照均同時吊銷後，異議人將
    喪失小型車檢驗員之任用資格，不啻使異議人在負擔高額民
    事賠償費用以後，又瀕臨失業，此一處分顯與憲法保障人民
    工作權有違，為此聲明異議，請求撤銷原處分等語。
三、按行車速度，依速限標誌或標線之規定；汽車行駛時，駕駛
    人應注意車前狀況，並隨時採取必要之安全措施，道路交通
    安全規則第93條第1項、第94條第3項定有明文。次按汽車駕
    駛人，駕駛汽車有違反道路交通安全規則，因而肇事致人死
    亡者，吊銷其駕駛執照；汽車駕駛人，曾依本條例其他各條
    規定吊銷駕駛執照者，1年內不得考領駕駛執照，道路交通
    管理處罰條例第61條第1項第4款前段、第67條第3項亦有明
    文。
四、經查：
  (一)舉發機關以異議人於上開時、地有「駕駛汽車有違反道路交
    通安全規則，因而肇事致人死亡情形」之違規行為而舉發，
    原處分機關據此裁處異議人前述裁罰等情，有原處分機關99
    年11月29日麻監裁罰字第裁75-M00000000號裁決書及舉發機
    關99年9月30日南縣警交字第M00000000號舉發通知單各1份
    在卷為證。
  (二)異議人雖辯稱本件事故尚未經刑事偵審程序，舉發機關不得
    逕認定異議人有「駕駛汽車有違反道路交通安全規則，因而
    肇事致人死亡情形」之違規行為云云。惟查，本件過失致死
    刑事案件業經臺灣臺南地方法院檢察署檢察官相驗後自動檢
    舉偵辦（99年度相字第1257號、99年度偵字第15415號），
    而異議人於99年9月30日之警詢及99年11月4日偵訊中，均自
    承其係以時速80至90公里之高速行駛於速限60公里之肇事路
    段，確實有超速行為，亦對本件過失致死犯行坦承不諱等情
    ，有異議人之調查筆錄及訊問筆錄在卷可考（相驗卷第3至5
    頁、偵查卷第5、6頁），並經本院調取該案刑事卷核閱無訛
    。復核以上開相驗卷所附本件道路交通事故現場圖、道路交
    通事故調查報告表及彩色現場照片及監視錄影畫面共31幀等
    資料（相驗卷第12至14頁，第25至40頁）可知，本件事故於
    肇事現場係留有42.4公尺長之刮地痕，如以司法行政部62年
    5月9日(62)函刑決字第46號4號函轉交通部道路交通安全督
    導會定5月4日交導登(62)字第232號函所頒布之「一般公路
    汽車煞車距離、行車速度對照表」所載，三年以上之乾燥瀝
    青路面之摩擦係數為負0.7 ，並依初速等於「負二倍重力加
    速度乘上摩擦係數再乘以距離」之數值開平方之公式計算，
    異議人事故前之速度則為秒速24.11公尺，換算時速則約為
    時速86公里，互核與異議人前開於警詢及偵查中所述相符，
    堪認異議人前開所述屬實。再者，異議人本件過失致死犯行
    ，經檢察官以99年度偵字第15415號為緩起訴處分，為緩起
    訴2年，緩起訴期間自100年1月14日至102年1月13日止，並
    於緩起訴確定日起3個月內，向該署指定之公益團體、地方
    自治團體，支付緩起訴處分金5萬元之緩起訴處分一情，亦
    經本院核閱該案刑事卷查明屬實。是以，異議人於上揭時、
    地確有駕車超速而有違反道路交通安全規則因而肇事致人死
    亡之違規行為，已臻灼然。
  (三)按95年2月5日生效之行政罰法第26條第1項規定，一行為同
    時觸犯刑事法律及違反行政法上義務規定者，依刑事法律處
    罰之。但其行為應處以其他種類行政罰或得沒入之物而未經
    法院宣告沒收者，亦得裁處之。究其立法目的，無非以一行
    為同時觸犯刑事法律及違反行政法上義務規定時，由於刑罰
    與行政罰同屬對不法行為之制裁，而刑罰之懲罰作用較強，
    故依刑事法律處罰，即足資警惕時，實無一事二罰再處行政
    罰之必要，且刑事法律處罰，由法院依法定程序為之，較符
    合正當法律秩序，應予優先適用，但罰鍰以外之沒入或其他
    種類行政罰，因兼具維護公共秩序之作用，為達行政目的，
    行政機關仍得併予裁處。基此可知，異議人有上揭違規之事
    實既可認定，原處分機關裁處異議人吊銷駕駛執照及一年內
    禁考之裁罰，係罰鍰以外之其他種類行政罰，乃為維護道路
    交通用路權人之生命、身體之安全法益，依行政罰法第26條
    第1項但書之規定，本得裁處之，原處分機關就此裁決，並
    無不當。
  (四)末按汽車駕駛人，因違反本條例及道路交通安全規則之規定
    ，受吊銷駕駛執照處分時，吊銷其執有各級車類之駕駛執照
    ，道路交通管理處罰條例第68條第1項復有明文。準此，異
    議人雖考領有大貨車及小型車駕駛執照，惟因受吊銷駕駛執
    照處分者，係吊銷其執有各級車類之駕駛執照，原處分機關
    吊銷異議人之各級駕照，於法並無違誤。
  (五)綜上所述，異議人為汽車駕駛人，駕駛汽車有違反道路交通
    安全規則，因而肇事致人死亡之違規行為，堪予認定，則原
    處分機關依道路交通管理處罰條例第61條第1項第4款及第67
    條第3項之規定，裁處異議人吊銷駕駛執照，1年內禁考之處
    分，於法尚無不合，從而，本件異議為無理由，應予駁回。
五、據上論斷，應依道路交通管理處罰條例第87條第2項、道路
    交通事件處理辦法第18條，裁定如主文。
中    華    民    國   100    年    4     月    20    日
                    交通法庭  法  官  黃聖涵
以上正本證明與原本無異。
如不服本裁定，應於收受送達後5日內向本院提出抗告狀。（應
附繕本）
                              書記官  吳揆滿
中    華    民    國   100    年    4     月    20    日